【裁判字號】    99,訴,1875
【裁判日期】    991228
【裁判案由】    毒品危害防制條例
【裁判全文】
臺灣臺北地方法院刑事判決              99年度訴字第1875號
公  訴  人  臺灣臺北地方法院檢察署檢察官
被      告  呂泓
            唐文彥
共同辯護人  本院公設辯護人唐禎琪
上列被告等因毒品危害防制條例案件，經檢察官提起公訴（99年
度偵字第19867 號、第19936 號、第20115 號），本院判決如下
：
    主  文
呂泓共同販賣第二級毒品，未遂，處有期徒刑貳年。扣案之第二
級毒品MDA 紫色藥錠陸顆（餘重壹點陸肆公克）、第二級毒品MD
MA黃色藥錠壹顆（餘重零點貳伍公克），均沒收銷燬之。扣案之
第三級毒品愷他命粉紅色藥錠壹顆（餘重零點貳公克）、第三
級毒品愷他命陸包（驗後重伍點肆貳肆公克，含直接包裝毒品
殘有愷他命不可完全析離之塑膠袋陸只）、行動電話壹具（機型
：NOKIA1650 ；門號0000000000號），均沒收。緩刑
伍年，緩刑期間付保護管束，並應於緩刑期內向公庫支付新臺幣
拾萬元及向指定政府機關、政府機構、行政法人、社區或其他符
合公益目的之機構或團體，提供貳佰小時之義務勞務。
唐文彥共同販賣第二級毒品，未遂，處有期徒刑壹年拾月。扣案
之第二級毒品MDA 紫色藥錠陸顆（餘重壹點陸肆公克）、第二級
毒品MDMA黃色藥錠壹顆（餘重零點貳伍公克），均沒收銷燬之。
扣案之第三級毒品愷他命粉紅色藥錠壹顆（餘重零點貳公克）
、第三級毒品愷他命陸包（驗後重伍點肆貳肆公克，含直接包
裝毒品殘有愷他命不可完全析離之塑膠袋陸只）、行動電話壹具
（機型：NOKIA1650 ；門號0000000000號），均沒收
。
    事  實
一、呂泓與唐文彥（前因妨害性自主案件，經臺灣板橋地方法院
    於民國98年6 月30日以98年度訴字第1557號判處有期徒刑5
    月、5 月、5 月、5 月，應執行有期徒刑1 年4 月，緩刑3
    年，於同年7 月30日確定）均明知不得販賣毒品危害防制條
    例所列管之第二級毒品MDA 、MDMA及第三級毒品愷他命，竟
    因呂泓購入過多毒品不欲使用，為圖將該等毒品出售獲利，
    即共同基於販賣獲利之意，由唐文彥於99年8 月23日5 時許
    ，在新北市○○區○○路429 號4 樓之10住處，以「☆有型
    帥哥」之暱稱連結至電腦網際網路「粉色豆豆聊天室」，並
    張貼「要衣褲密我」之文字，散布販賣MDMA及愷他命之訊息
    。經警執行網路巡邏發現上情，旋以化名「Alan」與唐文彥
    對話，唐文彥則以即時通帳號：「love_sky7942」及行動電
    話（門號0000000000號）與員警趙錦龍議定以新臺幣（下同
    ）14,000元之價格，出售10顆MDMA及10包愷他命予「Alan」
    。惟經唐文彥與呂泓所有之行動電話（機型：NOKIA1650 ；
    門號0000000000號）聯繫後，因呂泓表示僅有8 顆MDMA及6
    包愷他命，唐文彥乃與員警趙錦龍改議以9,800 元之代價，
    出售8 顆MDMA及6 包愷他命予「Alan」。嗣即由唐文彥先行
    前往約定之臺北市中山區○○○路○段82號前與員警碰面確
    認，並於99年8 月24日2 時20分許，由不知情之謝宗穎騎乘
    機車搭載呂泓攜帶MDA 紫色藥錠6 顆（總毛重1.68公克，取
    0.04公克化驗，餘1.64公克）、MDMA黃色藥錠1 顆（毛重0.
    27公克，取0.02公克化驗，餘0.25公克）、愷他命粉紅色藥
    錠1 顆（毛重0.25公克，取0.02公克化驗，餘0.23公克）及
    愷他命6 包（驗前重5.4334公克，驗後重5.4324公克，含直
    接包裝毒品殘有愷他命不可完全析離之塑膠袋6 只）前往約
    定地點，欲從事上開毒品交易，旋即遭埋伏在旁之警員逮捕
    ，並當場扣得上開毒品及唐文彥所有之行動電話1 具（門號
    0000000000號）、唐文彥母親所有之行動電話1 具（門號00
    00000000號）、呂泓所有之行動電話1 具（門號0000000000
    號）、陳慧容所有由謝宗穎使用之行動電話1 具（門號0000
    000000號），始查知上情。
二、案經臺北市政府警察局刑事警察大隊報請臺灣臺北地方法院
    檢察署檢察官偵查起訴。
    理  由
壹、證據能力部分：
一、按被告以外之人於審判外之陳述，雖不符刑事訴訟法第159
    條之1 至之4 等4 條之規定，而經當事人於審判程序同意作
    為證據，法院審酌該言詞陳述或書面陳述作成時之情況，認
    為適當者，亦得為證據；又當事人、代理人或辯護人於法院
    調查證據時，知有刑事訴訟法第159 條第1 項不得為證據之
    情形，而未於言詞辯論終結前聲明異議者，視為有前項之同
    意，同法第159 條之5 定有明文。
二、查下述所引用被告以外之人於審判外之陳述，業經本院依法
    踐行調查證據程序，當事人及辯護人於本院言詞辯論終結前
    均未就各該證據之證據能力聲明異議，又無依法應排除證據
    能力之情形，經本院審酌該等證據均適宜為本案證據，依法
    有證據能力，先予敘明。
貳、實體部分：
一、上揭事實業據被告呂泓（99年度偵字第19936 號卷第42-44
    頁、第54-55 頁；本院卷第23-24 頁、第40頁）及被告唐文
    彥（99年度偵字第19936 號卷第18-23 頁、第45-47 頁；本
    院卷第23-24 頁、第40頁）供稱：有共同出售搖頭丸及愷他
    命予員警之意，且有網路聊天室網頁對話紀錄（99年度偵字
    第19867 號卷第27-36 頁）、臺北市政府警察局刑事警察大
    隊特勤中隊查獲販賣毒品錄音帶談話內容（99年度偵字第19
    867 號卷第37-42 頁）附卷可稽。次查，毒品交易向屬政府
    嚴加查禁並施以重罰之不法行為，係屬一般民眾所知之事，
    倘非有利可圖，常人莫無平白甘冒遭查緝重罰風險而販賣之
    理，且毒品交易係屬違法行為，並無公開市價，交易價額常
    因雙方交易關係深淺、交易數量多寡、政府查緝寬嚴、毒品
    貨源有無等情形而調整價格，或由出售者分裝增減份量，是
    一般販售毒品之人，若非存有特殊因素，當能從中賺取利益
    。扣案毒品為被告呂泓所有，而被告呂泓已自承因認丟棄可
    惜，且因缺錢而欲出售獲利，被告唐文彥則自承可經由本次
    交易獲得1,200 元之利益，被告唐文彥更曾以被告呂泓認本
    次交易具有高度風險為由，向員警要求提高交易價額，有臺
    北市政府警察局刑事警察大隊特勤中隊查獲販賣毒品錄音帶
    談話內容可查（99年度偵字第19867 號卷第38頁），足見被
    告二人確有藉由本次毒品出售而取得利益之營利意圖。另檢
    察官及被告二人雖均認被告二人欲出售之毒品為MDMA8 顆及
    愷他命6 包云云。然該等扣案物品實為MDA 紫色藥錠6 顆（
    總毛重1.68公克，取0.04公克化驗，餘1.64公克）、MDMA黃
    色藥錠1 顆（毛重0.27公克，取0.02公克化驗，餘0.25公克
    ）、愷他命粉紅色藥錠1 顆（毛重0.25公克，取0.02公克化
    驗，餘0.23公克）及愷他命6 包（驗前重5.4334公克，驗後
    重5.4324公克，含直接包裝毒品殘有愷他命不可完全析離之
    塑膠袋6 只）之事實，有搜索扣押筆錄（99年度偵字第1986
    7 號卷第5-6 頁）、扣押物品目錄表（99年度偵字第19867
    號卷第7 頁）、臺北市政府警察局鑑驗通知書（99年度偵字
    第19936 號卷第67頁）、行政院衛生署食品藥物管理局檢驗
    報告書（99年度偵字第19867 號卷第86頁）在卷足憑，是被
    告二人所欲出售之扣案物品應為MDA 紫色藥錠6 顆（總毛重
    1. 68 公克，取0.04公克化驗，餘1.64公克）、MDMA黃色藥
    錠1 顆（毛重0.27公克，取0.02公克化驗，餘0.25公克）、
    愷他命粉紅色藥錠1 顆（毛重0.25公克，取0.02公克化驗，
    餘0.23公克）及愷他命6 包（驗前重5.4334公克，驗後重5.
    4324公克，含直接包裝毒品殘有愷他命不可完全析離之塑膠
    袋6 只），公訴意旨容有誤會。而被告二人本有一次售出第
    二級毒品及第三級毒品之意，故渠等縱有誤認毒品之種類及
    數量，然此並不影響渠等二人有販賣第二級毒品及第三級毒
    品之意，自不影響渠等犯行之成立及自白。綜上所述，本案
    事證明確，被告二人犯行洵堪認定，應依法論科。
二、查MDA 、MDMA為第二級毒品；愷他命則為第三級毒品，未經
    許可，均不得擅自販賣予他人。本案被告二人為圖己利，販
    賣MDA 、MDMA及愷他命未果，核渠等所為，均係犯毒品危害
    防制條例第4 條第6 項、第2 項之販賣第二級毒品未遂罪、
    第6 項、第3 項之販賣第三級毒品未遂罪，爰均依刑法第25
    條之規定，減輕其刑。被告呂泓持有第二級毒品及第三級毒
    品之低度行為，分別為販賣之高度行為所吸收，不另論罪。
    被告二人就上開犯行，有犯意聯絡及行為分擔，為共同正犯
    。被告二人於偵查中及本院審理時均坦承有欲出售扣案毒品
    獲利之事實，應依毒品危害防制條例第17條第2 項之規定，
    減輕其刑，並與前開減輕規定，依法遞減之。被告二人同時
    販賣第二級毒品未遂及第三級毒品未遂，係以一行為觸犯販
    賣第二級毒品未遂、販賣第三級毒品未遂二罪，為想像競合
    犯，應依刑法第55條之規定，從一重之販賣第二級毒品未遂
    罪處斷。爰審酌被告二人為貪圖不法獲利，違法販賣毒品，
    助長毒害，損及國民健康，影響社會治安，並參酌被告二人
    前科素行、生活狀況、智識程度及本案分工方式與可能獲利
    情形等一切情狀，分別量處如主文所示之刑，以示懲儆。扣
    案之MDA 紫色藥錠6 顆（總毛重1.68公克，取0.04公克化驗
    ，餘1.64公克）、MDMA黃色藥錠1 顆（毛重0.27公克，取0.
    02公克化驗，餘0.25公克），係屬被告呂泓所有用於本案販
    賣所用之第二級毒品，業如前述，應依毒品危害防制條例第
    18條第1 項前段之規定，宣告沒收銷燬之。扣案之愷他命粉
    紅色藥錠1 顆（毛重0.25公克，取0.02公克化驗，餘0.23公
    克）及愷他命6 包（驗前重5. 4334 公克，驗後重5.4324公
    克，含直接包裝毒品殘有愷他命不可完全析離之塑膠袋6 只
    ），係屬被告呂泓所有用於本案販賣所用之第三級毒品，業
    如前述，爰依刑法第38條第1 項第1 款之規定，沒收。至因
    鑑定而用之毒品業已滅失，爰不宣告沒收。扣案之行動電話
    1 具（機型：NOKIA1650 ；門號0000000000號），係被告呂
    泓所有用以聯絡販賣毒品事項，為供犯罪所用之物，業據被
    告呂泓供述在卷（本院卷第37頁），應依毒品危害防制條例
    第19條第1 項之規定，沒收。扣案唐文彥所有之行動電話1
    具（門號0000000000號），不能證明與本案有關；扣案唐文
    彥母親所有之行動電話1 具（門號0000000000號）、陳慧容
    所有由謝宗穎使用之行動電話1 具（門號0000000000號），
    並非被告或共犯所有，均無從沒收，應退回由檢察官另為處
    理，附此敘明。
三、末查，被告呂泓前未曾因故意犯罪受有期徒刑以上刑之宣告
    ，有臺灣高等法院被告前案紀錄表可查，其犯本案時年僅19
    歲，因年輕識淺，一時失慮致為本案犯行，犯後坦承犯行，
    業有悔意，足認被告經此次偵審程序及刑之宣告後，應能知
    所警惕而無再犯之虞，因認被告呂泓所受宣告之刑以暫不執
    行為適當，併予宣告緩刑5 年，以勵自新。然被告呂泓為圖
    獲利，販賣毒品危害國人，為強化其法治觀念，並使被告記
    取本次教訓及彌補本案犯罪所生損害等考量，爰併依刑法第
    74條第2 項第4 款、第5 款之規定，諭知被告呂泓應於緩刑
    期間，向國庫捐款10萬元，並向執行檢察官指定之政府機關
    、政府機構、行政法人、社區或其他符合公益目的之機構或
    團體，提供200 小時之義務勞務，以期符合緩刑目的（若被
    告不履行此一負擔，且情節重大足認原宣告之緩刑難收其預
    期效果，而有執行刑罰之必要者，依刑法第75條之1 第1 項
    第4 款之規定，得撤銷其宣告），復依刑法第93條第1 項第
    2 款之規定，宣告於緩刑期間付保護管束，以觀後效。
據上論斷，應依刑事訴訟法第299 條第1 項前段，毒品危害防制
條例第4 條第6 項、第2 項、第3 項、第17條第2 項、第18條第
1 項前段、第19條第1 項，刑法第11條、第55條、第25條第2 項
、第38條第1 項第1 款、第74條第1 項第1 款、第2 項第4 款、
第5 款、第93條第1 項第2 款，判決如主文。
本案經檢察官葉惠燕到庭執行職務。
中    華    民    國    99    年    12    月    28    日
                  刑事第七庭審判長法  官  林庚棟
                                  法  官  章曉文
                                  法  官  林勇如
上正本證明與原本無異。
如不服本判決應於收受送達後10日內向本院提出上訴書狀，並應
敘述具體理由；其未敘述上訴理由者，應於上訴期間屆滿後20日
內向本院補提理由書（均須按他造當事人之人數附繕本）「切勿
逕送上級法院」。
                                  書記官  葉潔如
中    華    民    國    99    年    12    月    28    日
附錄本案論罪科刑法條全文：
毒品危害防制條例第4 條
製造、運輸、販賣第一級毒品者，處死刑或無期徒刑；處無期徒
刑者，得併科新臺幣2 千萬元以下罰金。
製造、運輸、販賣第二級毒品者，處無期徒刑或7 年以上有期徒
刑，得併科新臺幣1 千萬元以下罰金。
製造、運輸、販賣第三級毒品者，處5 年以上有期徒刑，得併科
新臺幣7 百萬元以下罰金。
製造、運輸、販賣第四級毒品者，處3 年以上10年以下有期徒刑
，得併科新臺幣3 百萬元以下罰金。
製造、運輸、販賣專供製造或施用毒品之器具者，處1 年以上7
年以下有期徒刑，得併科新臺幣1 百萬元以下罰金。
前五項之未遂犯罰之。

司法院資訊處製作；財團法人民間司法改革基金會備份。
